【裁判字號】    98,上訴,2872
【裁判日期】    980908
【裁判案由】    妨害國幣懲治條例
【裁判全文】
臺灣高等法院刑事判決                98年度上訴字第2872號
上  訴  人
即  被  告  乙○○
                    （現於臺灣新竹監獄執行中）
選任辯護人  王永森律師（法律扶助）
上列上訴人因妨害國幣懲治條例案件，不服臺灣板橋地方法院97
年度再字第1號，中華民國98年4月24日第一審判決（起訴案號：
臺灣板橋地方法院檢察署93年度偵字第5280號），提起上訴，本
院判決如下：
    主  文
原判決撤銷。
乙○○連續意圖供行使之用，而偽造幣券，處有期徒刑伍年陸月
，扣案之新臺幣壹仟元偽鈔貳佰零伍張及新臺幣壹佰元真鈔之折
光變色安全線肆拾捌條均沒收。
    事  實
一、乙○○基於意圖供行使之用，而偽造中央銀行所發行面額10
    00元新臺幣之概括犯意，於民國（下同）92年年底某日起，
    在宜蘭縣羅東鎮○○街租屋處，以彩色噴墨方式仿印偽鈔，
    另以螢光墨仿紙張螢光纖維絲，水印則以灰色墨仿製，而安
    全線則是將新臺幣100元真鈔之折光變色安全線（以下簡稱
    「安全線」）抽離後先黏貼，再以灰色墨覆蓋仿鈔券正面五
    段裸露部分，左下角面額數字以亮光物質仿折光變色油墨之
    方式，連續多次印製面額1000元之新臺幣偽鈔，數量逾200
    多張，並將之以6張千元偽鈔1000元之價格，連續多次販賣
    予知情之丁○○。嗣於93年3月4日下午5時35分許，經警在
    其位於臺北縣板橋市○○路81巷5之3號住處，查獲其偽造之
    新臺幣10 00元偽鈔205張（號碼均為EM666918UJ，送鑑後經
    鑑定機關抽存一張作為建立偽鈔資料庫之用，餘204張
    ）、自新臺幣100元真鈔挑出之真鈔安全線48條（查扣時誤
    計為50條）等物。
二、乙○○先謊稱上開扣案偽鈔係於93年1月間至3月2日止，連
    續向綽號「阿泰」之不詳男子購買所得，再持以至再桃園、
    高雄等地詐騙行使所餘。至扣案100元真鈔之安全線（按即
    「條碼」），係伊於其住處自100元真鈔內所挑出，持以於
    93年1月底、93年3月2日，向「阿泰」購買偽鈔時，併同交
    予「阿泰」，用以製造偽鈔所用檢察官因而認乙○○所為，
    係犯刑法第196 條第1項、妨害國幣懲治條例第3條第1項幫
    助犯罪嫌，且二罪間有牽連關係，應從一重處斷，以臺灣板
    橋地方法院檢察署93年度偵字第5280號提起公訴，經臺灣板
    橋地方法院以被告坦承起訴書所載犯行，以93年度訴字第
    598號，判決乙○○連續行使偽造之通用紙幣，處有期徒刑3
    年6月，至其被訴妨害國幣懲治條例第3條第1項幫助犯罪嫌
    ，則不另為無罪之諭知，於94年1 月24日確定。嗣乙○○於
    其所涉另案之其於93年8月10日為警查獲之與甲○○、丙○○共同偽造新台幣案件（簡稱另案），經原審法院以94 年
    度訴字第997號，判決乙○○共同連續意圖供行使之用，而
    偽造幣券，處有期徒刑8年、經乙○○上訴本院，於本院95
    年7月18日以95年度上訴字第1585號案件行準備程序中自白
    ，而悉上開犯行。
三、案經臺北市政府警察局北投分局報請臺灣板橋地方法院檢察
    署檢察官偵查起訴，經原審法院以93年度訴字第598號判決
    確定後，乙○○於其所涉另案之臺灣高等法院95年度上訴字
    第1585號偽造新台幣案件中自白，足認其有應受重刑判決之
    犯罪事實，經臺灣板橋地方法院檢察署檢察官向臺灣板橋地
    方法院聲請再審。
    理  由
一、按被告以外之人於審判外之言詞或書面陳述，除法律有規定
    者外，不得作為證據；又被告以外之人於審判外之陳述，雖
    不符合同法第159條之1至第159條之4之規定，但經當事人於
    審判程序同意作為證據，法院審酌該言詞陳述或書面陳述作
    成時之情況，認為適當者，亦得為證據。當事人、代理人或
    辯護人於法院調查證據時，知有第159條第1項不得為證據之
    情形，而未於言詞辯論終結前聲明異議者，視為有前項之同
    意，刑事訴訟法第159條第1項及第159條之5分別定有明文。
    查本判決下列所引用之各該被告以外之人於審判外之陳述（
    包含書面陳述），雖屬傳聞證據，惟當事人於原審及本院審
    理中均表示同意作為證據方法而不予爭執，且迄至言詞辯論
    終結前亦未再聲明異議，本院審酌上開證據資料製作時之情
    況，尚無違法不當及證明力明顯過低之瑕疵，亦認為以之作
    為證據應屬適當，故揆諸前開規定，爰逕依刑事訴訟法第15
    9條之5規定，認前揭證據資料均有證據能力，先予敘明。至
    證明被告犯罪事實之非供述證據，查無違反法定程序取得之
    情，依同法第158條之4規定反面解釋，亦具證據能力。另扣
    案物品為警合法搜索扣押所得之物，自有證據能力。
二、上揭犯罪事實，業據被告乙○○於原審、本院審理時自白不
    諱，且經其於另案之本院95年度上訴字第1585號、95年度上
    更(一)字第898號審理時自白（見本院95年度上訴字第1585號
    卷第71頁反面、第117頁反面、第118頁正面、第151頁反面
    、95年度上更(一)字第898號卷第37頁、第67頁）在卷，此外
    ，並有臺北市政府警察局北投分局93年3月4日搜索扣押筆錄
    、扣押物品目錄表各一件，及事實欄所載物品扣案可資佐證
    。又扣案之205張新臺幣1000元偽鈔經中央印製廠鑑定後認
    係「以彩色噴墨方式仿印，無凹版紋凸起效果，紙質與真鈔
    不同，以螢光墨仿紙張螢光纖維絲，水印以灰色墨仿製，安
    全線係將壹佰元真鈔之折光變色安全線抽離後先黏貼再以灰
    色墨覆蓋仿鈔券正面五段裸露部分，左下角面額數字以亮光
    物質仿折光變色油墨」，均屬偽造，號碼均為EM666918UJ，
    亦有中央印製廠93年3月22日中印發字第0930001492號函一
    件在卷可按，以扣案該批新臺幣1000元偽鈔之安全線乃是將
    100元真鈔之安全線抽離後黏貼上，而警方於93年3月4日亦
    在被告住處查獲自新臺幣100元真鈔挑出之真鈔安全線48條
    等情，足徵被告前揭自白確與事實相符，該批新臺幣1000元
    偽鈔乃係被告所偽造無訛。
二、至於被告另案經本院於96年4月24日，以95年度上更(一)字第
    898號判決認：「被告與甲○○、丙○○共同基於意圖供行
    使之用，而偽造中央銀行所發行面額1000元新臺幣之概括犯
    意聯絡，由甲○○於93年4、5月間起，出面租用宜蘭縣羅東
    鎮○○街18號4樓之1房屋，供作偽造國幣（新臺幣）之處所
    ，甲○○並要求丙○○購買供偽造紙幣用之亮光圖寧膠、感
    光乳液、削光劑、水性油墨、護攝劑、撥模粉等物，再由乙○○教導甲○○偽造新臺幣1000元紙幣之技術，並提供偽造
    面額1000元新臺幣之光碟軟體2片、網板、偽鈔空白用紙及
    調色用白膠等工具及材料一批，然後由甲○○將偽鈔光碟放
    進電腦內，先以彩色噴墨方式仿印偽鈔背面，另用網板製造
    偽鈔正面浮水印，俟乾燥後再仿印偽鈔正面，在偽鈔正面噴
    用透明防水漆及在偽鈔左、右下角面額數字以亮光物質仿折
    光變色油墨等方法，在上揭處所印製面額印製面額1000 元
    之偽造新版新臺幣。渠等平均約每星期偽造200張1000元新
    臺幣，而渠等所偽造之前揭面額1000元新臺幣，再以6張100
    0元偽鈔販賣1000元之價格（即以1：6之比例）售予丁○○
    ，而由丁○○轉售及供己行使之用。甲○○、乙○○二人就
    販賣偽鈔所得，則以6、4比例拆帳。其等最後一次販賣偽鈔
    ，係於93年8月3日，在宜蘭縣羅東鎮某處「7-11」超商店前
    ，以11000元之價格，販賣66張1000元新臺幣偽鈔予丁○○
    」，而認被告乙○○共同連續意圖供行使之用，而偽造幣券
    ，判處有期徒刑6年，於96年5月17日確定。被告主張，本案
    所犯於92年年底起至93年3月4日間之偽造幣券犯行，與其所
    犯，如前述臺灣高等法院95年度上更(一)字第898號確定判決
    認定之事實，係基於概括犯意為之，為連續犯而屬同一案件
    云云。惟查，被告於臺灣高等法院95年度上訴字第1585 號
    案件（即同院95年度上更(一)字第898號案件前審）審理時，
    供稱：93年3月4日被警查獲以後，我就不敢再從事偽造貨幣
    了。因甲○○夫妻有吸毒，沒有錢買毒品，加上我也有吸毒
    ，為了要購買毒品，才接受甲○○夫妻的要求，將器材、工
    具、材料等等，交給甲○○夫妻，由他們繼續去作偽鈔，他
    們沒有代價給我。我在93年3月5日就以5萬元交保候傳以後
    ，就沒有再做了，但甲○○、丙○○說還要再做，所以我在
    93年3月6日，把在宜蘭縣羅東鎮○○街承租房子的製作偽鈔
    的器材、工具及光碟片軟體二片等等物品，全部給甲○○夫
    妻，沒有代價，然後甲○○夫妻開始製作偽鈔，我們還是4
    、6分，變成我分4，甲○○、丙○○他們是分6等語（見本
    院95年度上訴字第1585號案卷第118頁反面、第160頁反面）
    ，且觀之本案被告偽造新臺幣1000元偽鈔號碼為EM666918UJ
    ，與前述另案偽造之新臺幣1000元偽鈔號碼為AR009745VD、
    FL2038 18XC、DQ728343YA均不一樣（見卷附臺灣高等法院
    95年度上訴字第1585號判決、95年度上更(一)字第898號判決
    ），足見被告所犯前述另案，乃是本案93年3月4日為警查獲
    後另行起意所為，且僅係移轉工具，按比例分成，與本案有
    別，兩者顯非同一案件，被告所辯有連續關係，不足為採。
三、被告於本院審理時再辯稱：本案與另案之扣案物品皆屬同一
    批製造工具，且臺灣板橋地方法院檢察署檢察官於93年度偵
    字第4819號被告犯偽造貨幣案件移送併案意旨，認被告自
    92年初起，在不詳地點，偽造新臺幣1000元紙鈔，並於同年
    7月間，在臺北縣板橋市，以1：4比例，多次販賣上開千元
    偽鈔交付呂紹禎。因認被告涉有刑法第196條第1項之收集偽
    造貨幣或交付於人、妨害國幣懲治條例第3條第1項之偽造幣
    券等罪嫌，再依甲○○於另案之警詢筆錄可知，甲○○於93
    年初即因交易偽鈔而認識丁○○，顯見被告自93年初即與甲○○共犯偽造貨幣行為，被告所犯本案與另案業經判決確定
    之被告偽造貨幣行為有連續犯之關係，本案為該案既判力所
    及，應為免訴之諭知。惟查：
  (一)依被告於另案前審供述可知，渠於本案之93年3月4日為警查
    獲後即不敢再做，係因甲○○、丙○○夫妻要做，故伊將原
    有之製造偽鈔之器材、工具、材料等交予甲○○夫妻，其中
    含製作光碟，可認被告於93年3月5日交保後，始正式教授甲○○製作偽鈔，嗣因伊施用毒品缺錢，再於93年4、5月間與
    甲○○夫妻合作共同製作偽鈔，而分成比例有所變更等語，
    已如前述，顯見被告係因缺錢施用毒品，始另行起意，交付
    原有之製作偽鈔工具，與甲○○夫妻合作，是二案之製作偽
    鈔物品、工具雖係同一批，惟被告係另行起意，自難認本案
    與另案有連續犯之裁判上一罪關係。
  (二)本院依被告之請求傳喚證人甲○○、丙○○、丁○○到庭，
    渠等證述如下（見本院98年8月25日審判筆錄第4-13頁）：
  1.證人甲○○證稱：92年底認識被告，被告在93年4、5月我開
    始做偽鈔之前教我做偽鈔，那個滿難學，過程滿複雜。我知
    道被告在教我之前，有因為做偽鈔被抓過，在被抓之後還有
    教我做偽鈔。被告在教我之前就有做，他一直都有在做。我
    在另案原審95年2月22日審理時，以證人身分具結所言：被
    告有教我製作偽鈔，他要教我製造偽鈔，是因為他之前有被
    抓，之前案件很清楚，被告在他家裡被搜到（按即本案，被
    告在其板橋住處為警查獲）。知道被告之前有做過偽鈔，他
    之前在羅東租過房子，他有製作，有教我，教我之日期我忘
    了，地點在羅東等語實在（見臺灣板橋地方法院94年度訴字
    第997號卷第99、100頁），我在93年初代替丙○○，在羅東
    鎮○○街22號幫忙被告製作偽鈔等語。
  2.證人丙○○證稱：被告是我表姐的男友，但我忘記何時認識
    他的，很久了。我與我先生有跟被告一起做偽鈔，從93年4
    、5月間開始做。我先生在做偽鈔之前有跟他學，是93年學
    的，我先生在我參與之後才進去的。我知道乙○○因為偽鈔
    被抓，聽說他在被抓之前就有做過。在另案原審95年2月22
    日審理時，我以證人身分具結所言：被告原本是要教我作，
    但是因為我電腦不是很會，對電腦一竅不通，後來我也不想
    學，他就改教我先生，我就脫離製作的關係。我先生是93年
    4、5月份開始製造偽鈔。乙○○他教我們的目的是要賺錢，
    因為他之前有做好偽鈔交給下游用，有被抓到，他又不想放
    棄機會，所以就教我先生，說好四六分，材料由六成的負責
    ，製造偽鈔的紙張是被告找我先生一起去買。我們自己有吸
    毒，跟乙○○常往來，知道乙○○有在做偽鈔等語實在（見
    臺灣板橋地方法院94年度訴字第997號卷第112頁），我從93
    年初，帶被告去羅東鎮○○街22號租房子的時候，開始在被
    告身邊學習的等語。
  3.證人丁○○證稱：我與被告是朋友介紹認識的，時間我不記
    得了。我有向被告買過偽鈔，那是被告做的。甲○○、丙○○是被告介紹認識的。我好像有到過被告做偽鈔的羅東鎮○○街22號，有看到被告，其他人沒看到。知道被告因為偽鈔
    被抓過。被告被抓之後，就好像是跟甲○○他們買。跟甲○○他們聯絡是被告介紹的。跟甲○○他們買的偽鈔，是甲○○他們做的，1000元真鈔可買6張千元偽鈔。我只記得被告
    和甲○○曾經一起出現過，和我交易偽鈔，時間、地點、次
    數、數目我都忘記了，我知道被告在93年3月份被警方查獲
    ，但不清楚被告為警查獲之前，甲○○有無與被告一起製作
    偽鈔等語。
  (三)依被告於另案之95年上訴字第1585號之上開供述及三位證人
    之上開證述，固足證明三名證人均知被告曾於93年3月間為
    警查獲（即本件），證人甲○○、丙○○至少於92年底即認
    識被告，被告於93年初即開始教證人丙○○製造偽鈔，但因
    技術困難，丙○○未學會。被告於本件為警查獲後，將其原
    有製作偽鈔之工具交予甲○○夫妻，並交付製造偽鈔光碟予
    證人甲○○，正式教其如何製造偽鈔，嗣於93年4、5月間與
    甲○○、丙○○合作共同製造偽鈔，以甲○○夫妻六、被告
    四之比例分帳。而被告與甲○○分別製造之偽鈔，均曾賣予
    證人丁○○。丁○○於被告為警查獲前，向被告所買偽鈔係
    被告所做，之後向甲○○所買偽鈔，係甲○○所做等情。被
    告雖於本案為警查獲後，仍有教授甲○○製造偽鈔，並進而
    與甲○○共同製造偽鈔之事實，惟教甲○○製造偽鈔之方法
    並未犯罪，而連續犯係以行為人主觀上有無概括犯意為斷，
    被告既已自承，93年3月4日為警查獲即不敢再做，是為施用
    毒品始起意再犯，再是縱渠於同月5日交保後，即將製造偽
    鈔所用器具交予證人甲○○夫妻，亦難認被告上開交付器具
    行為即屬犯罪，況依證人甲○○、丙○○之證述，被告與渠
    等係自93年4、5月間，因均需籌措購買毒品之款項，始共同
    為偽造幣券行為，顯與被告本件犯行非基於同一概括犯意，
    縱被告於本件為警查獲前，曾教授甲○○夫妻製作偽鈔，或
    甲○○夫妻於被告本件為警查獲前，曾幫助被告製作偽鈔，
    亦不足以認為被告於本件為警查獲後所為，與甲○○夫妻共
    同製造偽鈔犯行之另案犯行，與被告本件製造偽鈔犯行，係
    基於概括犯意，而有連續犯之裁判上一罪關係，被告所辯尚
    難採信。
  (四)至臺灣板橋地方法院檢察署檢察官曾認：被告自92年初起，
    在不詳地點，偽造新臺幣1000元紙鈔，並於同年7月間，在
    臺北縣板橋市，以1：4比例，多次販賣上開千元偽鈔交付呂
    紹禎，因認被告涉有刑法第196條第1項之收集偽造貨幣或交
    付於人、妨害國幣懲治條例第3條第1項之偽造幣券等罪嫌，
    而以93年度偵字第4819號認被告上開犯行與其所犯，由臺灣
    板橋地方法院以93年度訴字第598號所審理之被告犯罪事實
    為同一事實，而移送併案審理。惟查，上開併案意旨所欲併
    之臺灣板橋地方法院93年度訴字第598號，即本件經裁定再
    審之案件，而該案件業經裁定開始再審，經原審法院以97年
    度再字第1號，判決被告連續意圖供行使之用，而偽造幣券
    ，處有期徒刑5年6月，被告不服提起上訴，由本院以本案審
    理中，實無從依上開併案意旨為本件與另案有裁判上一罪之
    認定。且上開併案部分所稱之犯罪時間，與本件犯罪時間相
    距亦有已有將近半年之久，顯亦難認其與本案有連續犯之概
    括犯意可言，是上開併案部分與本件亦無所謂裁判上一罪之
    關係，本院亦無須併予審理。
四、綜上所述，被告所辯，均不足為採，被告犯行事證明確，洵
    堪認定。
五、刑法業於94年2月2日修正公布，且於被告行為後，即自95年
    7月1日起施行。按行為後法律有變更者，適用行為時之法律
    ，但行為後之法律有利於行為人者，適用最有利於行為人之
    法律，修正後刑法第2條第1項定有明文。此條規定係規範行
    為後法律變更所生新舊法律比較適用之準據法，本身尚無新
    舊法比較之問題，於新法施行後，應一律適用新法第2條第1
    項之規定，為「從舊從輕」之比較。而本次法律變更，比較
    時應就罪刑有關之共犯、未遂犯、想像競合犯、牽連犯、連
    續犯、結合犯，以及累犯加重、自首減輕暨其他法定加減原
    因（如身分加減）與加減例等一切情形，綜其全部罪刑之結
    果而為比較（最高法院95年5月23日95年度第8次刑事庭會議
    決議參照）。經查：
  (一)依修正前刑法第33條第5 款規定，罰金刑為一銀元以上，而
    有關銀元與新臺幣之折算標準，訂有「現行法規所定貨幣單
    位折算新臺幣條例」，規定罰金以一銀元折算三元新臺幣。
    而95年7 月1 日起，修正後刑法第33條第5 款則將罰金刑提
    高為新臺幣一千元以上，並以百元計算之，經比較前後規定
    之刑度，應以修正前之規定對被告較為有利。
  (二)刑法第56條連續犯之規定業經刪除，則被告之犯行，因行為
    後新法業已刪除連續犯之規定，此刪除雖非犯罪構成要件之
    變更，但顯已影響行為人刑罰之法律效果，自屬法律有變更
    ，依新法第2 條第1 項規定，比較新舊法結果，以舊法論以
    連續犯對被告較為有利，蓋若依新法規定，因修正後之刑法
    已刪除連續犯之規定，自應適用新法分別一一予以論罪，足
    見依舊法論以連續犯對被告較為有利。
  (三)經綜合比較新舊法果，應均以舊法（即行為時法）對被告有
    利，自應依刑法第2 條第1 項前段規定，適用行為時之修正
    前刑法規定，合先敘明。
六、按妨害國幣懲治條例第1條第1項規定，本條例所稱之國幣，
    係指中華民國境內，由中央政府或其授權機關所發行之紙幣
    或硬幣。而中央銀行於57年7月1日在臺復業後，即已委託臺
    灣銀行發行新臺幣，自是時起，新臺幣已具有國幣之功能，
    如有偽造、變造之行為，應依妨害國幣懲治條例治罪（參照
    大法官會議第99號解釋及最高法院56年度台上字第2171號判
    例）。核被告乙○○所為，係犯妨害國幣懲治條例第3條第1
    項意圖供行使之用而偽造新臺幣幣券罪。又妨害國幣懲治條
    例第3條第1項意圖供行使之用而偽造新臺幣幣券罪為刑法第
    195條之罪之特別法規定，且保護法益相同，係一行為有兩
    種不同法律處罰之法條競合關係，應依特別法優於普通法原
    則，適用法定刑度較重之特別法，即應依妨害國幣懲治條例
    第3條第1項之罪論處。被告意圖供行使之用而交付於人之輕
    度行為，應為意圖供行使之用而偽造之重度行為所吸收，不
    另論罪。被告先後多次偽造幣券犯行，時間緊接，犯罪構成
    要件相同，顯係基於概括之犯意反覆為之，為連續犯，應依
    修正前刑法第56條規定論以一罪，並依法加重其刑（法定刑
    無期徒刑部分則不得加重）。檢察官原起訴之犯罪事實已敘
    及，被告自100元真鈔上挑出安全線之部分製造偽鈔行為，
    此為本院認定被告製造偽鈔犯行之一部分，是本院認定之被
    告製造偽鈔犯行，與檢察官起訴之被告挑出安全線行為，有
    全部行為與一部行為之裁判上一罪關係，為起訴效力所及，
    本院自得予以審理，起訴書誤認被告上開犯行，係犯幫助妨
    害國幣懲治條例第3條第1項罪，應予更正。
六、辯護人為被告辯稱：本件犯行係被告於95年7月18日，另案
    之95年上訴字第1858號案件行準備程序時自行供出，並向檢
    察官聲請對被告之不利益提起再審，接受裁判，應依自首之
    規定，減輕其刑。惟查，被告於93年3月4日下午5時35分許
    ，經警在其位於臺北縣板橋市○○路81巷5之3號住處，查獲
    1000元偽鈔205張、自新臺幣100元真鈔挑出之安全線48條，
    檢察官原起訴之犯罪事實已敘及，被告自100元真鈔上挑出
    安全線之屬製造偽鈔部分行為，是被告本件犯罪事實之一部
    已經警發覺，其嗣後據以聲請再審之自白自無自首可言，辯
    護人為被告主張依自首之規定減刑，自難採取，附此敘明。
七、原審予以論罪科刑固非無見，惟(一)原起訴書尚載有被告於93
    年1月至3月間向「阿泰」購買偽鈔，持以行使之犯罪事實，
    原審未為有罪無罪之判斷，顯有疏漏。(二)扣案之被告製造之
    偽鈔1000元偽鈔205張，送鑑後經鑑定機關抽存1張作為建立
    偽鈔資料庫之用，該經鑑定機關抽存之偽鈔，法律上並無不
    得沒收之理由，原審未予沒收，於法無據。被告上訴主張本
    案與前業經判處罪刑確定之本院95年度上更(一)字第898號之
    被告偽造貨幣行為有連續犯之關係，辯護人為其主張本案係
    自首云云，雖均無理由，惟原判決既有上開可議之處，自屬
    無可維持，應由本院將原判決予以撤銷改判。爰審酌被告之
    素行、犯罪動機、目的、手段、偽造幣券之數量、危害程度
    及犯罪後態度等一切情狀，量處如主文所示之刑，扣案之新
    臺幣1000元偽鈔205張，依妨害國幣懲治條例第6條之規定，
    不問屬於犯人與否，均沒收之；又新臺幣100 元真鈔之安全
    線48條，為被告所有預備供犯罪所用之物，爰依刑法第38條
    第1項第2款規定併予宣告沒收。
八、公訴意旨另以：被告乙○○意圖供行使之用，基於概括犯意
    ，連續以1：3不等之比率，於93年1月間起，第1 次在台北
    縣三重市重新橋下，以5000元向綽號「阿泰」之男子，購得
    千元偽鈔15張；第2次同年1月底，在台北縣中和市華中橋下
    ，以5萬元及自100 元真鈔取下之條碼200 條，向「阿泰」
    再購得200張千元偽鈔；第3 次同年3 月2 日在台北縣板橋
    市大漢橋下，以5萬元再加上真鈔100 元之條碼200 條，向
    「阿泰」再購得200張千元偽鈔，並持以分至桃園、高雄等
    地使用，前後成功換取約真鈔18萬餘元。因認被告此部分
    所為係犯刑法第196條第1項之行使偽造紙幣罪，公訴人認被
    告涉有上開犯行，無非以被告之自白及扣案如事實欄所載物
    品為主要論據。惟查，被告於95年7月18日、同年7月28日，
    在本院95年度上訴字第1585號案件之準備程序與審理程序中
    自白：93年3月4日為警查扣之新臺幣偽鈔，係伊於92年底開
    始，在宜蘭縣羅東鎮○○街承租房屋處所偽造，「阿泰」係
    其編造，實無其人等語。是被告原於本案偵審中之自白，及
    本案所查扣之物品，已不足為被告涉犯刑法第196條第1項之
    行使偽造紙幣罪之證據，檢察官亦就被告偽造紙鈔之自白，
    對被告之不利益聲請再審，並經原審法院裁定開始再審，判
    處被告意圖供行使之用，而偽造幣券在案，是被告上開行使
    偽造紙幣罪，犯罪應屬不能證明，惟起訴書認被告此部分犯
    行，與業經本院認定有罪之被告偽造幣券犯行，有牽連犯之
    裁判上一罪關係，爰不另為無罪之諭知。
據上論斷，應依刑事訴訟法第369條第1項前段、第364條、第299
條第1項前段，妨害國幣懲治條例第3條第1項、第6條，刑法第2
條第1項前段、第11條前段、第38條第1項第2款、修正前刑法第
56條、第33第5款，罰金罰鍰提高標準條例第1條前段，判決如主
文。
本案經檢察官張秋雲到庭執行職務。
中    華    民    國    98    年    9    月     8    日
            刑事第十六庭審判長法  官  溫耀源
                              法  官  許增男
                              法  官  王敏慧
以上正本證明與原本無異。
如不服本判決，應於收受送達後10日內向本院提出上訴書狀，其
未敘述上訴之理由者並得於提起上訴後10日內向本院補提理由書
（均須按他造當事人之人數附繕本）「切勿逕送上級法院」。
                              書記官  丁淑蘭
中    華    民    國    98    年    9     月    8     日
附錄：本案論罪科刑法條全文
妨害國幣懲治條例第3 條
意圖供行使之用，而偽造、變造幣券者，處無期徒刑或五年以上
有期徒刑，得併科五千元以下罰金。
犯前項之罪，因而擾亂金融，情節重大者，處死刑或無期徒刑。
第一項之未遂犯罰之。


司法院資訊處製作；財團法人民間司法改革基金會備份。
